【裁判字號】    97,訴,374
【裁判日期】    980114
【裁判案由】    毒品危害防制條例
【裁判全文】
臺灣板橋地方法院刑事判決               97年度訴字第374號
公  訴  人  臺灣板橋地方法院檢察署檢察官
被      告  甲○○
指定辯護人 本院公設辯護人  乙○○
上列被告因違反毒品危害防制條例案件，經檢察官提起公訴（九
十六年度偵字第二五九六七號），本院判決如下：
    主  文
甲○○無罪。
    理  由
一、公訴意旨略以：被告甲○○明知海洛因係屬毒品危害防制條
    例第二條第二項第一款所稱之第一級毒品，不得販賣、持有
    ，竟基於幫助販賣第一級毒品海洛因牟利之意圖，於民國九
    十六年九月中旬至九月底間，在臺北縣板橋市○○路一百三
    十七巷一弄十七號居處附近，以電話0000000000
    號、0000000000號為聯絡工具，幫助真實姓名年
    籍不詳綽號「阿肥」成年男子，以每小包（約零點一公克）
    新臺幣（下同）一千元之代價，販售第一級毒品海洛因予綽
    號「阿狗」、「世賢」及不特定男子等人三次，換取免費之
    毒品施用及生活零用金。嗣為警持臺灣板橋地方法院法官核
    發之搜索票，於九十六年十月二十二日上午十一時許，在臺
    北縣板橋市○○路一百三十七巷一弄十七號一樓執行搜索查
    獲後供出上情，並扣得第一級毒品海洛因十三包（合計毛重
    四點七一公克）、電子磅秤一臺、吸食器一組、注射針筒二
    支、分裝杓二支、分裝袋十四小包及分裝袋五大包等物，因
    認被告涉有刑法第三十條第一項前段、毒品危害防制條例第
    四條第一項之幫助販賣第一級毒品罪嫌。
二、按犯罪事實應依證據認定之，無證據不得推定其犯罪事實；
    又不能證明被告犯罪者，應諭知無罪之判決，刑事訴訟法第
    一百五十四條、第三百零一條第一項前段分別定有明文。再
    按事實之認定，應憑證據，如未能發現相當證據，或證據不
    足以證明，自不能以推測或擬制之方法以為裁判基礎；又認
    定不利被告之事實，須依積極證據，苟積極證據不足為不利
    於被告事實之認定時，即應為有利於被告之認定，更不必有
    何有利之證據（最高法院三十年上字第八一六號、四十年臺
    上字第八十六號判例參照）；又被告或共犯之自白，不得作
    為有罪判決之唯一證據，仍應調查其他必要之證據，以察其
    是否與事實相符，刑事訴訟法第一百五十六條第二項定有明
    文。是被告或共犯雖經自白，仍應調查其他必要之證據，以
    察其是否與事實相符。立法目的乃欲以補強證據擔保自白之
    真實性；亦即以補強證據之存在，藉之限制自白在證據上之
    價值。而所謂補強證據，則指除該自白本身外，其他足資以
    證明自白之犯罪事實確具有相當程度真實性之證據而言。雖
    其所補強者，非以事實之全部為必要，但亦須因補強證據與
    自白之相互利用，而足使犯罪事實獲得確信者，始足當之（
    最高法院九十三年台上字第四二二一號判決意旨參照）。
三、公訴人認被告甲○○涉有幫助販賣第一級毒品海洛因之罪嫌
    ，係以被告於九十六年十二月十八日檢察官訊問時之自白及
    扣案之第一級毒品海洛因十三包（合計毛重四點七一公克）
    、電子磅秤一臺、吸食器一組、注射針筒二支、分裝杓二支
    、分裝袋十四小包及分裝袋五大包等物及臺灣檢驗科技股份
    有限公司九十六年十一月六日編號ＣＨ/二００七/Ａ一八五
    五號濫用藥物檢驗報告為其依據。訊據被告堅詞否認有何幫
    助販賣第一級毒品海洛因之犯行，辯稱：「阿肥」叫伊交東
    西給他朋友，伊不知道裡面有毒品，後來第三次知道後，伊
    就把「阿肥」趕出去等語。
四、經查：
  (一)警方於被告位於臺北縣板橋市○○路一百三十七巷一弄十七
    號一樓住處內起出之白色粉末十三包，經送臺灣檢驗科技股
    份有限公司鑑定結果，白色粉末，共十三包，共毛重四點一
    七公克，因鑑驗使用零點零二五公克，檢驗結果呈海洛因陽
    性反應，有臺灣檢驗科技股份有限公司九十六年十一月六日
    出具之編號ＣＨ/二００七/Ａ一八五五號濫用藥物檢驗報告
    一份在卷可稽，是被告於九十六年十月二十二日上午十一時
    許，在被告之上開住處確實為警查獲第一級毒品海洛因一節
    ，應堪認定。
  (二)被告於九十六年十月二十二日警詢時，固曾自白於九十六年
    九月中旬至九月底期間，幫「阿肥」將毒品交給綽號「阿狗
    」、「世賢」及其他不特定人，約幫三、四次，幫「阿肥」
    運送毒品，「阿肥」會拿五百至一千元供其花用，或給予免
    費毒品等情（見臺灣板橋地方法院檢察署九十六年度偵字第
    二五九六七號偵查卷第八頁），惟被告就其所稱之「阿狗」
    、「世賢」及其他不特定人，並無法提供渠等之真實姓名年
    籍、聯絡方式或任何可資辨別之方式供本院查證，故是否真
    有被告所稱「阿狗」、「世賢」及其他人存在，已非無疑；
    又被告嗣後於九十六年十二月十八日檢察官訊問時，否認有
    幫助「阿肥」販賣毒品海洛因之情，改稱伊是基於朋友的心
    態幫「阿肥」把毒品拿去轉交給買家，伊直覺這只是轉交毒
    品，不是幫他賣毒品，因為沒有跟「阿肥」共同牟利，也沒
    有跟他拿什麼好處，他會把錢拿出來供伊兩個人的生活費用
    ，是他心甘情願的，不是伊叫他付的。伊是基於朋友的心態
    ，順便幫他個忙跑個腿拿去給買家等語（見臺灣板橋地方法
    院檢察署九十六年度偵字第二五九六七號偵查卷第五十七頁
    ），是被告之供述先後齟齬，則被告於警詢及九十六年十二
    月十八日偵訊中所為自白之真實性，已非無疑，自難遽行採
    信。
  (三)又被告固於九十六年十月二十二日上午十一時許，在臺北縣
    板橋市○○路一百三十七巷一弄十七號一樓住處，為警查獲
    第一級毒品海洛因十三包（合計毛重四點七一公克）、電子
    磅秤一臺、吸食器一組、注射針筒二支、分裝杓二支、分裝
    袋十四小包及分裝袋五大包等物，惟置放毒品、電子磅秤、
    吸食器、注射針筒、分裝袋之原因甚多，或為施用毒品，或
    為販賣毒品，或因其他因素，不單僅有為幫助販賣毒品一途
    ，是單由在被告住處查扣上開物品之事實，並不足以補強被
    告於警詢及檢察官於九十六年十二月十八日訊問時自白之真
    實性。
五、因之，公訴人所指被告幫助販賣第一級毒品海洛因之犯罪事
    實，除被告於警詢、檢察官於九十六年十二月十八日訊問時
    自白外，並無其他積極客觀補強證據足以擔保被告於警詢、
    檢察官訊問時自白之真實性，而在別無其他積極客觀補強證
    據可資證明該不利己之自白確屬實在之情況下，實難遽認被
    告確有幫助販賣第一級毒品海洛因之犯行。從而，檢察官起
    訴被告幫助販賣一級毒品海洛因犯行之證據，無從使本院形
    成無合理懷疑之心證。此外，復查無其他積極證據足資證明
    被告確有幫助綽號「阿肥」之人販賣第一級毒品海洛因之犯
    行，揆諸前揭說明，自應為被告無罪之諭知，以免冤抑。
據上論斷，應依刑事訴訟法第三百零一條第一項，判決如主文。
本件經檢察官林俊峰到庭執行職務。
中    華    民    國    98    年    1     月    14    日
                  刑事第七庭  審判長法  官  潘翠雪
                                    法  官  王士珮
                                    法  官  楊明佳
如不服本判決應於送達後十日內向本院提出上訴狀
上列正本證明與原本無異。
                                    書記官  江文彬
中    華    民    國    98    年    1    月     14    日


司法院資訊處製作；財團法人民間司法改革基金會備份。
